---
title: "Проміжний звіт проєкту"
subtitle: "Описова статистика — груповий проєкт"
author:
  - name: "Команда «Severus Floid-Snape»"
  - name: "Склад: N. Sivirin, S. Danilova, A. Hanhalo, O. Zhelezniakov"
date: today
format:
  html:
    toc: true
    toc-depth: 3
    number-sections: true
    code-fold: true
    embed-resources: true
editor: visual
---

# Тема та датасет

Ми обрали для дослідження датасет **Incarceration Trends** (Vera Institute of Justice) — дані про ув'язнення в США за штатами та округами протягом багатьох років. 

Додатково використовуємо допоміжні файли (підготовлені зрізи основного датасету):

-   `prison_population.csv` — населення в'язниць по штатах;
-   `prison_summary.csv` — узагальнені категорії;
-   `pretrial_population.csv` — особи під досудовим триманням.

# Дослідницькі запитання

У межах проєкту ми плануємо дослідити три пов'язані запитання:

**1. Перевантаженість в'язниць: системна проблема чи локальна криза?**\
У в'язниць і тюрем (jails & prisons) є офіційно встановлена максимальна місткість. Які штати хронічно тримають свої установи заповненими вище 100% від цієї місткості, і чи погіршується ситуація з часом?

**2. Що насправді жене зростання популяції місцевих в'язниць (jails)?**\
Чи зумовлене це зростання людьми, які фактично відбувають покарання, чи людьми, які застрягли в досудовому триманні (юридично невинними, але неспроможними сплатити заставу)? Чи відрізняється ця картина між глибокою сільською місцевістю та великими містами?

**3. Чи географія диктує ув'язнення? (Urban vs. Rural)**\
Історично популяцію в'язниць «гнали» великі міста, але останніми роками головними драйверами росту стають сільські та приміські округи. Ця візуалізація має валідувати (або спростувати) такий зсув.

Супутні підпитання:

-   Як географічно розподілене населення в'язниць і досудове ув'язнення по штатах?
-   Які штати хронічно перевищують 100% проєктної місткості установ?
-   Чи погіршується ситуація із заповненістю з роками?
-   Як співвідносяться частки «sentenced» та «pretrial» у різних типах округів (urban / suburban / rural)?

# Гіпотези

Гіпотези ми плануємо сформулювати на наступному тижні — на основі дослідницьких запитань вище.

# Що вже зроблено

## Частина 1 — перевантаженість 

Підготували дані й побудували пілотну картограму **заповненості в'язниць за штатами** (коефіцієнт `population / capacity`). Відповідає на запитання №1 — про перевантаженість.

```{r}
#| message: false
#| warning: false
#| eval: false
library(tidyverse)
library(readr)
library(sf)
library(tigris)
library(plotly)
library(scales)
library(dplyr)

trends <- read_csv("incarceration_trends.csv")

trends |>
  summary()

trends |>
  head()
trends |>
  select(capacity, total_jail_pop) |>
  summary()
#Overcrowding Heatmaps: Systemic failure or localized crisis?
#ails and prisons have a maximum rated capacity. Which states are chronically
#running their facilities over 100% capacity, and is it getting worse over time?

#prepare the data
heatmap_data <- trends |>
  filter(year >= 2006) |>
  filter(!is.na(total_jail_pop) & !is.na(capacity)) |>
  group_by(state, year) |>
  summarize(state_jail_pop = sum(total_jail_pop, na.rm = TRUE),
            state_jail_capacity = sum(capacity, na.rm = TRUE)) |>
  mutate(usage_rate = state_jail_pop / state_jail_capacity)



#tooltip
heatmap_data <- heatmap_data |>
  mutate(
tooltip_text = paste0(
  "Штат: ", state, "\n",
  "Заповненість: ", percent(usage_rate, accuracy = 0.1), "\n",
  "Ув'язнених: ", comma(state_jail_pop), "\n",
  "Місць: ", comma(state_jail_capacity)
))

#downloading the shapefiles
us_states <- sf::st_read("cb_2018_us_state_500k.shp")

#join the data with the shapefiles

heatmap <- us_states |>
  left_join(heatmap_data, by = c("STUSPS" = "state"))

#let's try to do only one-year observation

heatmap |>
  ggplot(aes(fill = usage_rate)) +
  geom_sf(color = "white") +
  scale_fill_gradient(low = "lightblue", high = "darkred", na.value = "grey90") +
  labs(title = "Заповненість в'язниць за штатами 2006",
       fill = "Заповненість") +
  theme_void() +
  theme(legend.position = "bottom")
#okay... it can be better, well I still have a few days to nail it)
```

## Частина 2 — населення в'язниць та досудове тримання 

Побудували картограми **кількості ув'язнених у в'язницях США** (запитання №2 і №3) та **кількості осіб під досудовим триманням** (запитання №2 — sentenced vs. pretrial).

```{r}
#| message: false
#| warning: false
#| eval: false
library(showtext)
library(sysfonts)
library(maps)
#Data load
prison_population_df <- read_csv("prison_population.csv")
prison_summary_df <- read_csv("prison_summary.csv")
pretrial_population_df <- read_csv("pretrial_population.csv")

states_map <- map_data("state")
#Data explore
prison_population_df |>
  filter(!is.na(prison_population)) |>
  select(prison_population)

prison_population_df |>
  count(state) |>
  head(51)

prison_population_df |> select(state)

prison_summary_df |> select(pop_category)

prison_population_df |>
  filter(!is.na(prison_population)) |>
  select(prison_population)
# Change state names
states_map <- as_tibble(states_map)

prison_population_df <- prison_population_df |>
  mutate(state = tolower(state.name[match(state, state.abb)]))

pretrial_population_df <- pretrial_population_df |>
  mutate(state = tolower(state.name[match(state, state.abb)]))
# Check why not all states in graph. And other problems with states

states_map_count_state <- states_map |>
  count(region)

pretrial_population_df |> select(state)

prison_population_df_count_state <-prison_population_df |>
  filter(!is.na(prison_population)) |>
  count(state)

states_map_count_state |>
  inner_join(prison_population_df_count_state, by = c("region" = "state"))

prison_population_df |>
  filter(!is.na(prison_population)) |>
  filter(prison_population == 0) |>
  count(state)
# Visualization
font_add_google("Roboto", "roboto")

showtext_auto()
#  Map cart of prison population

prison_population_df |>
  filter(!is.na(prison_population)) |>
  ggplot(aes(map_id = state)) +
  geom_map(aes(fill = prison_population), map = states_map) +
  expand_limits(x = states_map$long, y = states_map$lat) +
  scale_fill_distiller(palette = "Blues",  direction = 1,
                       trans = "log10") +
  labs(title = "Amount of prisoners in US",
       fill = "Prison Population") +
  theme_linedraw() +
  theme(plot.title = element_text(hjust = 0.5, size = 22, face = "bold"),
        panel.background = element_rect(fill = "grey90"),
        legend.background = element_rect(fill = "grey75",
                                         colour = "black",
                                         size = 1,
                                         linetype = "solid"),
        text = element_text(family = "roboto"))

# Map cart of prison population
pretrial_population_df |>
  filter(!is.na(pretrial_population)) |>
  ggplot(aes(map_id = state)) +
  geom_map(aes(fill = pretrial_population), map = states_map) +
  expand_limits(x = states_map$long, y = states_map$lat) +
  scale_fill_distiller(palette = "Blues",  direction = 1,
                       trans = "log10") +
  labs(title = "Amount of pretrials in US",
         fill = "Pretrial Population") +
  theme(plot.title = element_text(hjust = 0.5, size = 22, face = "bold"),
        panel.background = element_rect(fill = "grey90"),
        legend.background = element_rect(fill = "grey75",
                                         colour = "black",
                                         size = 1,
                                         linetype = "solid"),
        text = element_text(family = "roboto"),
        axis.ticks = element_blank())

prison_population_df |>
  inner_join(states_map, by = c("state" = "region"))
```

# Плани на наступний тиждень

-   Сформулювати гіпотези 
-   Поліпшити картограму заповненості та зробити версію з динамікою по роках, а не лише на один рік
-   Додати інтерактивність 
-   Описати штати
-   Покращити візуал
-   **Плідно працювати**


